【裁判字號】    92,上易,270
【裁判日期】    920416
【裁判案由】    竊盜
【裁判全文】
臺灣高等法院高雄分院刑事判決                    九十二年度上易字第二七號
    上  訴  人  台灣高雄地方法院檢察署檢察官
    被      告  丙○○
右上訴人因被告竊盜案件，不服台灣高雄地方法院九十年度易字第四二四四號中華民
國九十一年十二月二十七日第一審判決（起訴案號：台灣高雄地方法院檢察署九十年
度偵字第一四０一二號），提起上訴，本院判決如左：
    主  文
原判決撤銷。
丙○○竊盜，處有期徒刑陸月，如易科罰金，以佰元折算壹日。
    事  實
一、丙○○意圖為自己不法之所有，於民國八十一年七月十四日凌晨二時許，在高雄
    縣仁武鄉○○村○○路二十一之六十七號，竊取壁毅企業有限公司所有車牌號碼
    為000－0000號之自用小貨車一輛，得手後將該車車牌丟棄，供己為交通
    工具使用，迄九十年六月一日下午二時三十分許，駕駛該無牌照之汽車，行經高
    雄縣鳳山市○○○路與中山東路口時為警查獲。
二、案經高雄縣警察局移送台灣高雄地方法院檢察署檢察官偵查起訴。
    理  由
一、訊據被告丙○○並不否認於九十年六月一日下午二時三十分許，在高雄縣鳳山市
    ○○○路與中山東路口為警查獲其持用未懸掛車牌屬壁毅企業有限公司所有失竊
    之自用小貨車一輛等情，惟否認有竊盜之犯行，辯稱：該車係於八十一年十二月
    間，在高雄市○○路與建工路口以新台幣（下同）二十四萬六千元之代價購得，
    因當時需有自耕農或鐵工身份始能買自用小貨車，故借用友人謝開名之名義登記
    ，購入該車時有車牌，出賣人亦有交付行照，惟行照早已遺失，車牌亦於台南地
    區違規駕駛而遭吊扣云云。
二、經查：
  (一)被告於九十年六月一日下午二時三十分許，在高雄縣鳳山市○○○路與中山東路
    口為警查獲其所持用之未懸掛車牌之自用小貨車，經查其引擎號碼Ｍ0－000
    000Ｋ號之自用小貨車，原係懸掛000－0000號之車牌，為壁毅企業有
    限公司所有，係於八十一年七月十四日凌晨二時許，在高雄縣仁武鄉○○村○○
    路二十一之六十七號前失竊等情，業據被害人之代理人乙○○於警訊、原審法院
    審理及本院調查中陳述甲確，並有車輛竊盜、車牌失竊資料個別查詢報表－查詢
    車輛認可資料各一紙附卷可稽。該汽車尋獲後，業經被害人領回，並有贓物領據
    在卷可證（見警卷第六、十至十二頁）。
  (二)證人謝開名於八十年至八十二年間，其名下購入之車輛僅有於八十二年八月間自
    王鎮城處過戶之車號ＸＣ－七一五八號之自小客車，並非自用小貨車，且該車亦
    無遭查扣車牌行照之紀錄，有交通部公路局高雄區監理所九十年十月十一日九０
    高監一字第九０五三五０一號函、九十年十月二十六日九十高監一字第九０六二
    六二０號函暨其所附資料可資佐證。被告於原審法院審理中供稱：「該車（即其
    被警查獲之引擎號碼Ｍ0－000000Ｋ號自用小貨車）係八十一年間，以謝
    開名之名義購入，購買時已懸掛車牌號碼000－0000號，且為福特廠牌，
    車身為藍色」等語（見原審卷第十九至二十三頁），核與證人謝開名於原審法院
    審理中結證述：「被告於八、九年前欲購車，但因其並無自耕農之身分，而借用
    我名義買受該自用小貨車一部，我並未看過車子」等語（見原審卷第二十四、二
    十五頁）大致相符。但原審法院向交通部公路局高雄區監理所旗山監理站函查謝
    開名於八十一、八十二年間，以其名義登記之車籍資料，經該站回覆以該車牌號
    碼四三七─九二六一號之自用小貨車，於該期間之所有人為謝開名等情，此有該
    站於九十年十二月二十一日九０高監旗字第九０一六四七七號函附之汽車車籍查
    詢、汽車異動歷史查詢一份附卷可稽（見原審卷第三十二至三十四頁）。原審法
    院再向該站函查該車牌號碼000－0000號之自用小貨車之車主謝開名係於
    何時辦竣車輛過戶登記，經該站回覆以該車係於七十九年九月二十四日辦理車輛
    過戶登記，亦有該站於九十一年一月十七日九一高監旗字第九一００二五三號函
    附之汽車新領牌照登記書、汽車過戶申請登記單等資料在卷可憑（見原審卷第三
    十七至四十八頁）。依前述資料所載，該車牌號碼000－0000號之自用小
    貨車，引擎號碼為二Ｇ二三－Ｃ四九六三九號，車身為白色，中華廠牌，出廠年
    份為西元一九八三年二月，於七十九年九月二十四日辦理過戶登記所有人為謝開
    名。與本案被告為警查獲者，則係引擎號碼為Ｍ0－000000Ｋ號之自用小
    貨車，於八十一年七月間始失竊，車身為藍色、且廠牌為福特、出廠年份為西元
    一九九一年（民國八十年），此有車輛竊盜、車牌失竊資料個別查詢報表－查詢
    車輛認可資料一紙附卷可稽。本院再向交通部公路總局高雄區監理所函查，據該
    監理所九十二年三月十三日高監車字第０九二００一０七七一號函復檢附汽車車
    籍查詢資料核對，與卷附資料相符，而與被告所述二者迥異。被告斷不可能提早
    至該車尚未出廠前之七十九年間買受該車。參以被告亦自承：車子買後未繳過稅
    款，且行照業已遺失，車牌亦遭扣押等語，倘該車確係被告購得，何以在行照遺
    失、車牌遭吊扣後，均未重新申請，與一般常情有違，且被告所稱登記名義人即
    證人謝開名豈甘願為被告繳交數年稅款而未向被告催討等情。被告所辯無非卸責
    之詞，毫無可取。
  (三)被告提出違規通知單，經核係於九十年三月十三日在台南縣永康市保安宮前違規
    ，被吊扣之車牌乃係四三七─九二六一，違規事實係號牌逾期未換新牌（使用
    舊號牌）使用註銷牌照行駛公路（八十四年三月三十一日註銷），足徵被告係
    將於七十九年九月二十四日辦理過戶登記所有人為謝開名名義之自用小貨車車牌
    號碼000－0000號懸掛在該贓車上使用，而於上開時地因違規被警吊扣。
  (四)被告丙○○所持用，於九十年六月一日下午二時三十分許，在高雄縣鳳山市○○
    ○路與中山東路口為警查獲，而由被害人領回之汽車，經證人即查獲本案之警員
    洪慶家於原審及本院證述「我有將車門兩邊的烤漆都刮除，底下出現電話號碼。
    」（見原審卷第一００頁），被害人乙○○稱：「查獲後，車門沒有更換過，原
    先的車門兩邊都有噴上公司電話號碼。」等語，被告稱該汽車前曾因毀損而重新
    烤漆鈑金及更換車門一片（見原審卷第一０八頁），與證人即修車廠老闆陳致福
    稱：「我有做車頭鈑金及換一片車門，我能確定車體沒有換，亦未更換引擎」（
    見原審卷第一一六頁）。足徵被告所持用被警查獲之該汽車，非經修車廠老闆陳
    致福套裝之借屍還魂車，被害人稱其係開鐵工廠，該車購買車後三個月，即被臨
    時工偷打車鑰匙將車開走了（見原審卷第七十七頁），而被告亦直承其本身係從
    事不銹鋼鐵工的工作，所做工作與被害人非無關聯。被告既持有被害人失竊之汽
    車而被查獲，就其長期持有之來源復無法為適當合理之交代，已足徵該汽車之失
    竊即係被告之以和平方式攫取之結果，被告於本院最後審理時復聲稱，其獲得該
    汽車之後，始終以屬自已所有之之態即善良管理人之注意方式保養使用該汽車，
    益徵其初之攫取該汽車即有不法所有之意圖，前揭所辯，無非卸責之詞，不足採
    信，則該汽車係被告行竊所得之事實，堪以認定。
三、核被告所為係犯刑法第三百二十條第一項之竊盜罪。
四、原審不察，為被告無罪之諭知，不無違誤，檢察官上訴意旨指摘原判決不當，為
    有理由，應由本院撤銷改判，爰審酌被告行竊汽車一輛，犯後飾詞卸責之態度等
    一切情狀，量處有期徒刑六月，並依法諭知如易科罰金，以佰元折算壹日之折
    算標準。
據上論斷，應依刑事訴訟法第三百六十九條第一項前段、第三百六十四條、第二百九
十九條第一項前段，刑法第三百二十條第一項、第四十一條第一項，罰金罰鍰提高標
準條例第一條前段、第二條，判決如主文。
本案經檢察官邱榮藏到庭執行職務。
中    華    民    國      九十二      年      四      月     十六   日
                              臺灣高等法院高雄分院刑事第四庭
                                  審判長法官  蕭權閔
                                        法官  陳吉雄
                                        法官  陳啟造
右正本證甲與原本無異。
不得上訴。
                                  法院書記官  白蘭
中    華    民    國      九十二      年      四      月十六    日
附錄法條：刑法第三百二十條第一項
意圖為自己或第三人不法之所有，而竊取他人之動產者，為竊盜罪，處五年以下有期
徒刑、拘役或五百元以下罰金。


司法院資訊處製作；財團法人民間司法改革基金會備份。
